【裁判字號】    91,上訴,1410
【裁判日期】    920312
【裁判案由】    違反槍砲彈藥刀械管制條例
【裁判全文】
臺灣高等法院臺中分院刑事判決                  九十一年度上訴字第一四一號
    上  訴  人  乙○○
    即  被  告
    選任辯護人  徐永城
右上訴人因違反槍砲彈藥刀械管制條例案件，不服臺灣南投地方法院九十一年度訴字
第四六號中華民國九十一年七月十二日第一審判決（起訴案號：臺灣南投地方法院檢
察署九十年度偵字第四二六九號），提起上訴，本院判決如左：
    主      文
原判決撤銷。
乙○○未經許可，販賣可發射子彈具有殺傷力之槍枝，累犯，處有期徒刑陸年，併科
罰金新臺幣陸萬元，罰金如易服勞役，以新臺幣玖佰元即銀元參佰元折算壹日。
扣案之仿ＢＥＲＥＴＴＡ九０手槍之改造手槍壹枝（槍枝管制編號：0000000
000號）及改造子彈壹顆均沒收。
    事      實
一、乙○○前於民國八十七年間因傷害案件，經法院判處有期徒刑四月確定，於八十
    八年六月二十四日易科罰金執行完畢；詎仍不知悔改，復於九十年七月中旬某日
    前之不詳日期，未經許可而持有可發射子彈具殺傷力之仿ＢＥＲＥＴＴＡ九０手
    槍之改造手槍一把（槍枝管制編號：0000000000號）、供上述手槍用
    具殺傷力之改造子彈二顆；嗣於九十年七月中旬某日，在其位於南投縣南投市○
    ○里○○路四二八巷八十三號住宅三樓內，乙○○以上開槍、彈與呂建明交易價
    值約新臺幣（下同）三萬元之第一級毒品海洛因，而販賣之，並當場將上開改造
    手槍一把、子彈二顆交給呂建明。嗣於九十年十一月二十一日十四時許，南投縣
    警察局南投分局員警在臺中市○○○街九號五樓之七查獲呂建明持有毒品後，再
    循線於同年十一月二十二日十時許，在南投縣南投市○○○街附近，查獲上開改
    造手槍一把及子彈二顆等物，始獲悉前情。
二、案經南投縣警察局南投分局報請台灣南投地方法院檢察署檢察官偵查起訴。
    理      由
一、訊據上訴人即被告乙○○（下稱上訴人）矢口否認有前揭未經許可持有槍、彈及
    販賣槍、彈以交易第一級毒品海洛因之犯罪事實，辯稱：扣案之槍、彈均非其所
    有，更未以販賣槍、彈方式與呂建明交易第一級毒品。證人呂建明、洪易裕之證
    詞均不實在。可能以前向呂建明等喝酒打過架，為報復才對伊為不利之指控云云
    。被告之辯護人為被告辯護稱：上訴人始終否認上揭犯行。呂建明於原審及偵查
    中固稱被告以扣案之槍、彈向伊換毒品或海洛因。但呂建明於原審及本院均證稱
    扣案之槍彈係阿生交付，非上訴人所交。洪裕生所指交付之手槍係玩具手槍，且
    因呂建明前與上訴人口角糾紛，始指認上訴人，可見呂建明所為不利於上訴人之
    證詞，係挾怨報復。洪易裕於警訊、原審法院及本院審理時，所證各節前後不一
    ，亦難採信。又本院警訊錄影帶經勘驗結果，呂建明僅供稱被告因「啼藥」將槍
    交付呂建明，並無以槍換取價值三萬元海洛因之陳述，本件並未扣得海洛因，且
    查無證據足以證明被告有施用海洛因。是本件縱認被告確曾持有扣案之槍彈，並
    交付呂建明，惟與以槍彈交換海洛因有間，不得論以販賣槍彈罪責云云。
二、經查：
（一）扣案之改造玩具手槍及子彈，經送內政部警政署刑事警察局鑑定結果，認：送
      鑑改造九○手槍壹枝（槍枝管制編號0000000000），認係仿BERETTA 廠半自動
      手槍製造之金屬玩具手槍更換上土造金屬槍管改造而成，機械性能良好，認具
      殺傷力。送鑑改造子彈二顆，認均係土造金屬彈殼加裝直徑約9MM圓錐狀之土
      造金屬彈頭而成，經試射壹顆結果，能擊發，認具殺傷力。鑑驗通知書（偵四
      二六九第五五頁）中華民國九十年十一月二十三日刑鑑字第二一九八五七號鑑
      驗通知書附卷可憑（見偵字第二二六九號偵查卷第五五頁）；並有上開槍彈扣
      案可憑。
（二）證人呂建明於九十年十一月二十二日警訊時，證稱於九十年七月中旬，在上訴
      人住處，上訴人「啼藥」將扣案改造之手槍子彈交給伊，業經本院勘驗警訊錄
      影帶無訛（見本院卷第一五四頁）。同日檢察官訊問時，亦證稱：扣案之改造
      槍枝，是三四個月前，在上訴人家，上訴人拿來抵押換毒品的。伊毒品一次給
      上訴人，價值三萬元，是海洛因等語（見偵字第四二四九號影印偵查卷第四七
      頁反面）；九十年十二月七日檢察官訊問時，亦稱：扣案之槍彈是上訴人先押
      在伊處，與伊換海洛因毒品（見同上偵查卷第五三頁）。證人洪易裕於於九十
      年十一月二十二日警訊時，證稱；扣案之槍彈，係在九十年七月中旬，在上訴
      人家中三樓，上訴人交給呂建明（見偵字第四二六九號偵查卷第二七頁）。於
      九十一年六月十一日原審法院調查時，亦證稱：呂建明載伊至南投市內轆一個
      民房，後來到了屋頂，親眼看到上訴人將一支槍交給呂建明，是用布袋裝的。
      （審卷第八七、八八頁）。洪易裕於本院調查時，亦證稱：與呂建明去過上訴
      人南投家。乙○○家是二樓。三樓另搭建一間房間，伊和呂建明、乙○○在二
      樓房間吸安非他命，吸完至三樓聊天，後來乙○○從天花板拿出一包用白色的
      布包的東西，打開來看，是照片上面的槍（即本案扣案之槍照片見偵字第四二
      六九號偵查卷第三十頁），子彈部分沒有看到，離開時，槍就由呂建明帶走（
      見本院卷第一二九頁）。就上開證據，足以認定上訴人係以扣案之槍彈與呂建
      明換價值三萬元之毒品海洛因。
（三）呂建明於原審法院及本院調查時，均證稱扣案之槍彈是綽號阿生交給伊（見原
      審卷第五七、五九頁、本院卷第二一、二二頁）。於九十一年九月十九日本院
      調查時，更證稱：沒有和洪易裕去過南投縣南投市○○路四二八巷八十三號上
      訴人乙○○住宅（見本院卷第二二頁）。本院於九十二年一月十三日命與洪易
      裕對質，洪易裕堅稱確有與呂建明一起至上訴人乙○○南投市住處，並見上訴
      人交付手槍給呂建明等情。呂建明始改稱：伊有帶洪易裕去乙○○家，乙○○
      有拿一支玩具手槍出來給伊等看，後來該玩具槍由伊帶走，但非扣案之改造玩
      具手槍。該玩具槍沒有殺傷力，本來放在台中市○○○街九號五樓之七被查獲
      處，不知那裡去了云云（見本院卷第一三一頁）。就上開事證觀之，足認呂建
      明所證扣案之槍彈係綽號阿生交付乙節，與事實不符。且若上訴人拿槍枝向呂
      建明換取價值三萬元海洛因之事實屬實，呂建明亦應成立販賣毒品罪，是呂建
      明所為上開上訴人未交付槍彈之證詞，難期其與事實相符，不能據為被告有利
      之證據。證人洪易裕於九十年十一月二十二日警訊時，證稱上訴人拿改造手槍
      及子彈向呂建明換取毒品（見偵字第四二六九號偵查卷第二七頁）；嗣於九十
      一年六月十一日改稱見乙○○拿一支槍給呂建明，不知道是不是換毒品（見原
      審卷第八七頁）；於本院亦證稱見乙○○拿槍交給呂建明，後來由呂建明帶走
      ，不知道交槍之原因足見本院卷第一二九頁）。雖洪易裕對於上訴人交付槍支
      給呂建明之原因，所為證詞先後不一，但明確證稱上訴人確有交付扣案之槍支
      給呂建明。而呂建明又已於偵查中供稱上訴人為交換毒品交付扣案之槍彈給伊
      。已足證明上訴人交付槍彈給呂建明之原因係為換取三萬元之海洛因。是洪易
      裕上開證詞，雖先後不一，稍有瑕疵，但不能認其有關上訴人交付扣案槍支給
      呂建明之證詞，不可採信。
（四）本院於九十二年一月三十日勘驗九十年十一月二十二日之偵訊錄影帶，雖呂建
      明僅稱：上訴人啼藥（毒癮發作），將扣案槍彈交給伊，未稱交換毒品。但呂
      建明嗣於九十年十一月二十二日、同年十二月七日檢察官訊問時，均明確供稱
      ：扣案之槍彈是上訴人乙○○拿來抵押換價值三萬元之海洛因（見偵字第四二
      四九號偵查卷四七頁反面、第四八頁）。呂建明於上開於檢察官訊問時之證詞
      ，已足為上訴人持扣案之槍彈與其換三萬元之海洛因之事實。是上開偵訊錄影
      帶勘驗結果，不能為被告有利之證據。另依台灣南投地方法院檢察署刑案資料
      查註紀錄之記載，呂建明己有多次毒品前科，其自有辨別毒品種類之能力，是
      呂建明其證稱上訴人持槍換取海洛因，不可能有誤認毒品之情形。上訴人辯護
      人辯稱本案未自被告處查獲海洛因，亦無證據證明被告施用海洛因，不能認定
      被告有以扣案槍彈換海洛因云云，並非有據。
（五）綜上事證及說明，足認上訴人確有持有扣案之槍彈，並於九十年七月中旬，在
      南投市住處，持以與呂建明換取三萬元價值之海洛因之事實。被告所為辯解及
      辯護人所為辯護，或與事實不符，或為臆測之詞，均不能採信。上訴人右揭犯
      行，事證明確，可以認定。
二、上訴人乙○○將其持有具有殺傷力改造玩具手槍及子彈，持以與呂建明換取三萬
    元價值之毒品海洛因，自係有對價之販賣槍彈行為，核犯槍砲彈藥刀械管制條例
    第十一條第一項未經許可販賣具有殺傷力之可發射子彈之改造玩具手槍罪、第十
    二條第一項未經許可販賣子彈罪。持有槍械、子彈之行為為高度之販賣行為所吸
    收，不另論罪。上訴人係同時同地以一行為販賣槍械、子彈，而觸犯二罪名，為
    想像競合犯，依刑法第五十五條後段之規定，應從較重之未經許可販賣改造手槍
    處斷。公訴人就上訴人販賣子彈之犯行，已於事實欄列為犯罪事實起訴，雖於論
    罪欄漏未敘及上訴人亦犯槍砲彈藥刀械管制條例第十二條第一項之販賣子彈罪，
    但既已列為犯罪事實予以起訴，本院亦應依法審究。又公訴人認被告持有槍彈之
    犯行與販賣行為間有手段目的之牽連關係，亦有未洽。原審以被告犯行事證明確
    ，對之論罪科刑，固非無見。但原審判決認上訴人持有槍彈之行為與販賣槍彈之
    行為有方法結果之牽連關係，適用法律，嫌有未洽。又公訴人起訴書犯罪事實欄
    已明確記載「乙○○基於營利之故意；：；以上開槍、彈與呂建明交易價值新台
    幣（以下同）三萬元之第一級毒品海洛因。」顯就上訴人販賣子彈之犯行亦予以
    起訴，原審判決認公訴人就販賣子彈部分，漏未起訴，亦有未洽。上訴人上訴意
    旨，否認犯罪，指摘原審判決不當，雖無理由，但原審判決既有上開瑕疵，應由
    本院將之撤銷改判。上訴人乙○○前於八十七年間，因傷害案件，經原審法院以
    八十八年度投刑簡字第一五號簡易判決判處有期徒刑四月確定，於八十八年六月
    二十四日易科罰金執行完畢，此有台灣南投地方法院檢察署刑案資料查註紀錄表
    及台灣高等法院被告全國前案紀錄表附卷可按。上訴人又於五年內再犯本案之罪
    ，係屬累犯，應依刑法第四十七條之規定加重其刑。爰審酌被告犯罪之動機、目
    的、手段、所生損害及犯罪後之態度等一切情狀，量處如主文所示之刑。並就罰
    金刑部分，諭知易服勞役之折算標準。次查，本件被告行為後，槍砲彈藥刀械管
    制條例業於九十年十一月十四日修正公布，並自同年月十六日生效，其中第十九
    條原規定「犯第七條、第八條、第十條、第十一條、第十二條第一項至第三項、
    第十三條第一項至第三項之罪，經判處有期徒刑者，應於刑之執行完畢或赦免後
    ，令入勞動場所，強制工作，其期間為三年。」而修正條文中則將本條刪除，比
    較新舊法結果，以新法較有利於被告，是被告未經許可持有可發射子彈具有殺傷
    力之改造手槍、彈及販賣上開槍彈之時間，雖在槍砲彈藥刀械管制條例修正生效
    之前，惟依刑法第二條第一項前段規定，自應適用裁判時即修正後之槍砲彈藥刀
    械管制條例。基此，修正後之槍砲彈藥刀械管制條例既已刪除第十九條之規定，
    本院自無庸斟酌本案情節，為強制工作之宣告。末查，扣案之ＢＥＲＥＴＴＡ改
    造九０手槍一枝（槍枝管制編號0000000000號）及改造子彈一顆，為
    違禁物，應依刑法第三十八條第一項第一款宣告沒收之。至為警查扣另有改造子
    彈一顆於鑑定時，經試射而失其殺傷力，業如前述，已不復具有違禁物之性質，
    爰不另為沒收之諭知。
據上論斷，應依刑事訴訟法第三百六十九條第一項前段、第三百六十四條、第二百九
十九條第一項前段，槍砲彈藥刀械管制條例第十一條第一項、第十二條第一項，刑法
第十一條前段、第五十五條、第二條第一項前段、第四十二條第二項、第四十七條、
第三十八條第一項第一款，罰金罰鍰提高標準條例第二條，現行法規所定貨幣單位折
算新台幣條例第二條，判決如主文。
本案經檢察官甲○○到庭執行職務。
中      華      民      國      九十二  年      三      月      十二    日
                                臺灣高等法院臺中分院刑事第九庭
                                      審判長法  官  陳  筱  珮
                                            法  官  康  應  龍
                                            法  官  趙  春  碧
右正本證明與原本無異。
如不服本判決應於收受送達後十日內向本院提出上訴書狀，其未敘述上訴之理由者並
得於提起上訴後十日內向本院補提理由書（均須按他造當事人之人數附繕本）。
                                            書記官  陳  文  琴
中      華      民      國      九十二  年      三      月      十三    日
附錄法條：槍砲彈藥刀械管制條例第十一條、第十二條。
槍砲彈藥刀械管制條例第十一條
未經許可，製造、販賣或運輸第四條第一項第一款所稱其他可發射金屬或子彈具有殺
傷力之各式槍砲者，處五年以上有期徒刑，併科新臺幣一千萬元以下罰金。
未經許可，轉讓、出租或出借前項所列槍砲者，處三年以上十年以下有期徒刑，併科
新臺幣七百萬元以下罰金。
意圖供自己或他人犯罪之用，而犯前二項之罪者，處無期徒刑或七年以上有期徒刑，
併科新臺幣一千萬元以下罰金。
未經許可，持有、寄藏或意圖販賣而陳列第一項所列槍砲者，處一年以上七年以下有
期徒刑，併科新臺幣七百萬元以下罰金。
第一項至第三項之未遂犯罰之。
槍砲彈藥刀械管制條例第十二條
未經許可，製造、販賣或運輸子彈者，處一年以上七年以下有期徒刑，併科新台幣五
百萬元以下罰金。
未經許可，轉讓、出租或出借子彈者，處六月以上五年以下有期徒刑，併科新台幣三
百萬元以下罰金。
意圖供自己或他人犯罪之用，而犯前二項之罪者，處三年以上十年以下有期徒刑，併
科新台幣七百萬元以下罰金。
未經許可，持有、寄藏或意圖販賣而陳列子彈者，處五年以下有期徒刑，併科新台幣
三百萬元以下罰金。
第一項至第三項之未遂犯罰之。
                                                                        Ａ


司法院資訊處製作；財團法人民間司法改革基金會備份。
